臺灣高等法院臺中分院民事判決
110年度上易字第290號
上  訴  人  陳存碧  
訴訟代理人  簡嘉瑩律師(法扶律師)
被 上訴 人  李誼鴻  
訴訟代理人  吳常銘律師
複 代理 人  王騰儀律師
被 上訴 人  簡佩怡  

訴訟代理人  李進建律師

上列當事人間請求損害賠償事件，上訴人對於中華民國110年2月
18日臺灣南投地方法院109年度訴字第323號第一審判決提起上訴
，本院於110年10月13日言詞辯論終結，判決如下：
      主      文
一、原判決關於駁回上訴人後開第二項之訴部分，及該部分假執
    行之聲請，暨訴訟費用(除確定部分外)之裁判均廢棄。
二、被上訴人應再連帶給付上訴人新臺幣貳拾萬元，及自民國10
    9年7月10日起，至清償日止，按年息百分之五計算之利息。
三、其餘上訴駁回。
四、第一(除確定部分外)、二審訴訟費用，由被上訴人連帶負擔
    三分之一，餘由上訴人負擔。
    事實及理由
一、上訴人主張：
    被上訴人丙○○與上訴人為同事關係，遂認識上訴人之夫即
　　被上訴人甲○○。詎被上訴人自民國107年8月某日起至108
　　年2月止，互以聊天軟體聊天、私下出遊；並先後於107年11
　　月18日、107年11月27日、107年12月8日、107年12月31日、
　　108年1月7日及108年1月28日多次發生性行為，侵害上訴人
　　之配偶權，致上訴人精神遭受重大打擊，產生情緒及睡眠障
　　礙。爰依民法第184條第1項前段、第185條第1項前段、第19
　　5條第1項前段、第3項規定，請求被上訴人應連帶給付新臺
　　幣(下同)60萬元，及自109年7月10日(即起訴狀繕本送達最
　　後一位被上訴人之翌日)起至清償日止，按年息5%之利息(下
　　稱60萬元本息)【上訴人於原審另請求甲○○應給付61萬5,0
　　00元本息部分(傷害精神賠償30萬元＋家用費用欠額31萬5,0
　　00元)，原審判令甲○○應給付39萬3,000元本息(傷害精神
　　賠償7萬8,000元＋家用費用欠額31萬5,000元)，上訴人與甲
　　○○就其敗訴部分，未聲明不服，業已確定，下不贅述】。
二、被上訴人則以：
  ㈠甲○○部分：
　　上訴人無端懷疑伊有外遇，伊為家庭和諧，始在原證2悔過
　　書(下稱系爭悔過書)上簽名，惟事實上並無系爭悔過書所載
　　外遇行為。又原證6購買保險套發票(下稱系爭發票)，並非
　　伊所有，其女於原審所為證言，應屬臆測之詞，不能推論伊
　　有外遇行為。至原證5錄影檔案及譯文(以下分稱系爭錄影、
　　系爭譯文)，其中丙○○回答時受有相當壓力，其內容簡短
　　，未說明交往詳情，並非完整錄影檔案，自難供作侵害配偶
　　權之憑據。另上證1上訴人與丙○○之對話內容，未提及被
　　上訴人間之互動情形，且丙○○道歉之原因多端，自難遽認
　　被上訴人有外遇行為。是上訴人請求損害賠償，應無依據等
　　語，資為抗辯。
　㈡丙○○部分：
　　否認曾與甲○○交往，更未有親密關係，並未侵害上訴人任
　　何權利，且系爭悔過書與伊無關。是上訴人請求損害賠償，
　　應無依據等語，資為抗辯。
三、兩造之聲明：
  ㈠上訴人之上訴聲明：
　⒈原判決關於駁回後開第二項之訴部分廢棄。
　⒉上開廢棄部分，被上訴人應再連帶給付上訴人60萬元本息。
 ㈡被上訴人之答辯聲明：
 　上訴駁回。
四、兩造不爭執事項(部分用語及編排順序依卷證文義略作調整)
    ：
  ㈠上訴人與甲○○為夫妻關係(86年4月20日結婚)，婚姻關係
　　現仍存續中(見原審卷第27頁)。
  ㈡上訴人與丙○○為同事關係。
  ㈢甲○○曾於108年5月19日書立系爭悔過書(見原審卷第29頁)。
  ㈣系爭悔過書記載：「本人甲○○為向妻子乙○○請求寬恕本人之
    外遇行為，願承諾下列事項：本人對於過去發生外遇行為
    乙事，深感後悔，為此向妻子鄭重道歉，並保證未來絕不再
    犯，以實際行動證明本人悔過之誠意。本人同意每月匯給
    新台幣壹萬五仟元予妻子帳戶，直到雙方另有協議為  止，
    以供家用及賠償妻子因本人外遇行為所受到之傷害。本人
    日後若再與妻子以外之女子有任何超出友誼範圍之互動 （
    包括但不限於性行為、牽手、摟抱等親密行為，以及曖昧 
    言詞、簡訊、電子郵件等聯繫），本人同意將名下財產移轉
     予妻子，作為精神慰撫金」等內容(見原審卷第29頁)。
  ㈤系爭發票交易明細(見原審卷第111-112頁)之形式上為真正。
    　
  ㈥上訴人學歷為高農肄業，從事作業員工作，月收入約3萬元，
    名下有繼承而來之土地(見原審卷第75-76頁及密封袋內之財
    產所得調件明細表)。
  ㈦甲○○學歷為國中畢業，從事貨車司機，月入數萬元，名下有
    不動產(見原審卷第84頁及密封袋內之財產所得調件明細表
    、本院卷第58-59頁)。
  ㈧丙○○學歷為高職畢業，從事作業員工作，月收入約2萬6,000
    元，名下無不動產(見原審卷第101頁及密封袋內之財產所得
    調件明細表)。
五、兩造爭執事項(部分用語及編排順序依卷證文義略作調整)：
  ㈠被上訴人有無侵害上訴人配偶權？
  ㈡上訴人依民法第184條第1項前段、第185條第1項前段、第195
    條第1項前段、第3項規定，請求被上訴人連帶給付60萬元本
    息，有無依據？　　
六、本院之判斷：
  ㈠有無侵害配偶權部分： 
  ⒈按婚姻係以夫妻之共同生活為其目的，配偶應互相協力保持
　　其共同生活之圓滿安全及幸福，而夫妻互守誠實，係為確保
　　其共同生活之圓滿安全及幸福之必要條件，故應解為配偶因
　　婚姻契約而互負誠實之義務，配偶之一方行為不誠實，破壞
　　共同生活之圓滿安全及幸福者，即為違反因婚姻契約之義務
　　而侵害他方之權利(最高法院55年台上字第2053號判決先例
　　參照)。準此，可知侵害配偶權之行為，並不以配偶之一方
　　與他人通姦為限，倘夫妻任一方與他人間存有逾越結交普通
　　朋友等一般社交行為之不正常往來關係，且其行為已逾社會
　　一般通念所能容忍之範圍，並破壞婚姻共同生活之圓滿安全
　　及幸福之程度，即足當之。經查：
　⑴上訴人主張被上訴人自107年8月某日起至108年2月止，有不
    正當交往及多次發生性行為等情，業據提出相符之系爭發票
    、系爭悔過書、系爭錄影及系爭譯文為證，復據證人即上訴
    人與甲○○之女李OO於原審證述明確(見原審卷第157-168頁)
    。
　⑵被上訴人雖否認前開證據之真實性，並抗辯李OO所為證言 出
    於臆測而不可採云云。惟本院肯認前指揭證據之真實性，及
    李OO之證言可採，茲再分述如後。
　⑶李OO既為上訴人與甲○○之女，並無積極證據足資證明李OO與
    父母任何一方及丙○○間，存有若何嫌隙或恩怨存在，自無構
    詞陷害被上訴人之動機；再佐以系爭發票之發現，系爭錄影
    之拍攝，乃至於書立悔過書等事，李OO本人均在場或參與其
    事(見原審卷第157-168頁)，則李OO所為證言，核屬其本人
    親自見聞觀察所得，並非來自道聽塗說，本具有不可代替性
    ，自足以擔保其證言之真實性。是被上訴人空言辯稱其屬臆
    測之詞而不可採云云，應非可信。
　⑷李OO於原審證稱系爭發票乃甲○○所有，並由伊與伊妹李OO(以
    下合稱李OO等2人)自其父辦公桌抽屜內取出兌獎；再佐以系
    爭發票共6張，消費地點均在甲○○住處附近超商，每張消費
    商品均列有衛生套(即保險套，僅供男性性交時穿戴使用)；
    及其全家共4人，除上訴人及李OO等2人外，僅甲○○為男性，
    而有使用保險套之可能性等情，核與卷附系爭發票(電子發
    票)影本、戶籍謄本及財政部電子發票整合服務平台列印資
    料(見原審卷第27、111-112頁、本院卷第105-110頁)，完全
    脗合，益徵其證言為真實。是甲○○猶否認系爭發票為其消費
    云云，核與前開客觀事證不符，亦悖於常情，不足採信。
　⑸甲○○始終不否認伊與上訴人間久無性生活，則其購買保險套
    之舉，應另有他用。嗣因李OO等2人於108年1、2月間偶然發
    現系爭發票並告知上訴人後，上訴人遂由其妯娌陳OO(李OO
    之嬸)、李OO等2人、李OO(陳OO之女)陪同，與丙○○相約於10
    8年2月16日早上在草屯紫微宮會面，當時尚有丙○○之不詳姓
    名友人在場，雙方前後詳談約1小時，丙○○最初否認伊與甲○
    ○發生性關係，經上訴人告以發現保險套後，丙○○始承認其
    事，其間並非全程錄影，僅由李OO拍攝丙○○所說3句話之畫
    面即系爭譯文【我跟甲○○會斷得一乾二淨，(上訴人問：你
    們交往多久了？)半年，(上訴人問：性生活咧？)半年啊】
    ，系爭錄影檔案未經剪輯等情，業據李OO於原審證述明確(
    見原審卷第157-168頁)，核與系爭錄影及譯文內容，完全脗
    合，自堪認李OO之證言為真實。況丙○○不曾否認當時其友人
    在場陪同，應足以擔保其坦承性關係之任意性及真實性。被
    上訴人質疑系爭錄影檔之完整性，或以丙○○出於壓力所為陳
    述，均屬事後卸責之詞，應非可信。   
　⑹甲○○坦承犯錯(指伊與丙○○發生性關係乙事)，為彌補上訴人
    ，故囑咐李OO於108年5月19日陪同前往其岳母臺南住處找尋
    上訴人，當時尚有上訴人之妹陳OO、妹婿鄭OO在場參與協議
    ，最後始由甲○○在陳OO繕打之系爭協議書上簽名等情，亦據
    李OO於原審證述明確，復有系爭協議書影本在卷可參，且其
    上見證人欄位亦經在場人鄭OO簽名，自堪信李OO之證言為真
    實。被上訴人猶否認有外遇性關係云云，應非可採。
　⑺況丙○○亦不否認曾於108年2月15日曾與上訴人以LINE通話，
    其內容提及「我知道你很痛苦，我也一樣不好過，痛苦我來
    承受，你就原諒你老公一次，好好重新生活好嗎」，並再三
    向上訴人道歉，表明已有報應等情(見本院卷第19-25頁)，
    再與前開客觀事證相互勾稽，兩造間除外遇糾葛外，丙○○別
    無他事可再三對上訴人表示歉意，足認被上訴人間確有外遇
    性關係，應無疑義。     　
　⒉本件被上訴人既有前揭不正交往行為及性行為，均已逾越一
    般正常男女來往情誼，並逾越社交分際，足以影響民法所保
    障家庭共同生活之互信基礎，並破壞夫妻共同生活之圓滿、
    安全及幸福，揆諸前揭說明，自係不法侵害上訴人基於配偶
    及婚姻關係之身分法益，而達情節重大之程度。是以，上訴
    人主張被上訴人所為，共同侵害其配偶權，洵屬有據，堪予
    採認。被上訴人猶否認其事，要難憑採。
  ㈡連帶賠償60萬元部分：
　⒈按「因故意或過失，不法侵害他人之權利者，負損害賠償責
　　任」、「數人共同不法侵害他人之權利者，連帶負損害賠償
    責任」、「不法侵害他人之身體、健康、名譽、自由、信用
    、隱私、貞操，或不法侵害其他人格法益而情節重大者，被
    害人雖非財產上之損害，亦得請求賠償相當之金額。....前
    2項規定，於不法侵害他人基於父、母、子、女或配偶關係
    之身分法益而情節重大者，準用之」，民法第184條第1項、
    第185條第1項前段、第195條第1項前段、第3項分別定有明
    文。查被上訴人既有共同侵害上訴人之配偶權行為，則上訴
    人依前開規定，請求被上訴人賠償非財產上損害即精神慰撫
    金，自無不合。
　⒉次按慰藉金(慰撫金)之賠償須以人格權遭遇侵害，使精神上
　　受有痛苦為必要，其核給之標準固與財產上損害之計算不同
　　，然非不可斟酌雙方身分資力與加害程度，及其他各種情形
　　核定相當之數額(最高法院51年台上字第223號判決先例參照
　　)。查被上訴人既有前揭共同侵害配偶權之侵權行為，上訴
　　人主張其因被上訴人所為，致精神上感到相當痛苦，應屬可
　　採。爰審酌上訴人學歷為高農肄業，擁有土地，月入約3萬
    元；甲○○學歷為國中畢業，擁有不動產，從事司機工作，月
    入數萬元；丙○○學歷為高職畢業，從事作業員工作，月入約
    2萬6,000元，無不動產各情，業據兩造分別陳明在卷，復有
    稅務電子閘門財產所得調件明細表附卷可稽(見原審卷第75-
    76、84、101頁及密封證物袋、本院卷第58-59、100-102頁)
    ，及被上訴人侵害配偶權之手段及方法，暨上訴人所受精神
    上痛苦程度等一切情狀，因認上訴人請求被上訴人連帶賠償
    精神慰撫金20萬元，核無不當，應予准許。逾此範圍之請求
    ，即屬過高，不應准許。　
七、綜上所述，上訴人依第184條第1項前段、第185條第1項前段
　　、第195條第1項前段、第3項規定，請求被上訴人應再連帶
　　給付上訴人20萬元，及自109年7月10日起至清償日止，按年
　　息5%計算之利息部分，自屬正當，應予准許；逾此範圍之請
　　求，為無理由，不應准許。從而原審就上開應准許部分，為
　　上訴人敗訴之判決，尚有未洽。上訴論旨指摘原判決此部分
    不當，求予廢棄改判，為有理由，爰由本院廢棄改判如主文
    第二項所示。至於上訴人之請求不應准許部分，原審為上訴
    人敗訴之判決，並駁回其假執行之聲請，經核其理由容有未
    洽，但結論並無不合，上訴意旨指摘原判決此部分不當，求
    予廢棄改判，為無理由，應駁回此部分之上訴。
八、本件事證已臻明確，上訴人再聲請訊問證人鄭OO，即無必
　　要，暨兩造其餘之攻擊或防禦方法及所用之證據，經本院斟
　　酌後，認為均不足以影響本判決之結果，爰不逐一論列，附
　　此敘明。
九、據上論結，本件上訴為一部有理由，一部無理由，依民事訴
    訟法第450條、第449條第1項、第2項、第79條、第85條第2
    項，判決如主文。
中　　華　　民　　國　　110 　年　　11　　月　　3 　　日
    　　      民事第二庭  審判長 法　官  楊 國 精
　　　　　　　　　　　　         法　官  陳 得 利
      　　　　　　　　　　       法  官  陳 正 禧  
正本係照原本作成。             
不得上訴。
                                 書記官  陳 三 軫   
　　　　　　　　　　　　　　　　  
中　　華　　民　　國　　110 　年　　11　　月　　3 　　日